【裁判字號】    95,訴,1024
【裁判日期】    950726
【裁判案由】    毒品危害防制條例
【裁判全文】
臺灣高雄地方法院刑事判決              95年度訴字第1024號
公  訴  人  臺灣高雄地方法院檢察署檢察官
被      告  甲○○
上列被告違反毒品危害防制條例案件，經檢察官提起公訴（95年
度毒偵字第1717號），及移送併辦 (95年毒偵3070號、3081、32
95號、95年毒偵字第3675號、95年毒偵字第4337號)， 被告為有
罪之陳述，本院適用簡式審判程序，判決如下：
    主  文
甲○○連續施用第一級毒品，累犯，處有期徒刑壹年，扣案如附
表一所示之第一級毒品海洛因共計肆拾小包 (淨重及空包裝重，
均如附表一所示)、 均含海洛因殘渣之塑膠鏟子參支、海洛因殘
渣袋壹個，含海洛因及甲基安非他命殘渣之玻璃球吸食器壹個，
均沒收銷燬之。扣案之針筒拾支，沒收之；又連續施用第二級毒
品，累犯，處有期徒刑捌月，扣案之第二級毒品甲基安非他命壹
小包 (驗後淨重零點壹壹公克)、 含海洛因及甲基安非他命之玻
璃球吸食器壹個，均沒收銷燬之。應執行有期徒刑壹年陸月。扣
案如附表一所示之第一級毒品海洛因共計肆拾小包 (淨重及空包
裝重，均如附表一所示)、 均含海洛因殘渣之塑膠鏟子參支、海
洛因殘渣袋壹個、含海洛因及甲基安非他命殘渣之玻璃球吸食器
壹個、甲基安非他命壹小包 (驗後淨重零點壹壹公克)， 均沒收
銷燬之。扣案之針筒拾支，沒收之。
    事  實
一、甲○○前因施用毒品案件，經法院裁定強制戒治並送執行，
    嗣經裁定停止強制戒治出監，所餘期間付保護管束，並於民
    國93年5 月21日保護管束期滿未經撤銷保護管束，視為執行
    完畢。詎其仍不知悔改，於上開強制戒治執行完畢後5 年內
    ，竟仍基於施用第一級毒品海洛因及第二級毒品甲基安非他
    命之概括犯意，自94年12月10日起至95年5 月21日止，在高
    雄縣岡山鎮○○○街30巷5 號住處，以平均每日一次之頻率
    ，將海洛因摻水稀釋再以針筒注射方式連續施用海洛因多次
    ；並於同上期間內，以平均每二、三天施用一次之頻率，以
    將甲基安非他命置放於玻璃球燒烤吸食煙氣方式連續施用甲
    基安非他命多次，嗣於附表一所示之時、地，扣得被告所有
    供其施用如附表一之海洛因共計40小包、及甲基安非他命1
    小包，均含海洛因殘渣之塑膠鏟子3 支、海洛因殘渣袋1 個
    、含海洛因及甲基安非他命殘渣之玻璃球吸食器1 個 (以下
    簡稱吸食器)、 未使用之針筒10支，始知悉上情。
二、案經高雄縣警察局岡山分局報告台灣高雄地方法院檢察官偵
    查起訴，及同縣同分局報告同院同署檢察官偵查後移送併辦
    。
    理    由
壹、程序部分
    被告甲○○所犯係死刑、無期徒刑、最輕本刑為3 年以上有
    期徒刑以外之罪，其於準備程序就前揭被訴事實為有罪之陳
    述，經受命法官告知簡式審判程序之旨，並聽取其與公訴人
    之意見後，本院合議庭認無不得或不宜改依簡式審判程序進
    行之處，爰依刑事訴訟法第273 條之1 第1 項、第284 條之
    1 ，裁定本件由受命法官獨任進行簡式審判程序，合先敘明
    。
貳、實體部分
一、上揭事實，業據被告於本院審理中坦承不諱，且其各次於警
    方查獲時所採集之尿液，經送檢驗結果，均呈第一級毒品海
    洛因代謝後嗎啡及甲基安非他命之陽性反應，此有各次尿液
    採證代碼對照表、濫用藥物尿液檢驗報告各1 份在卷可憑；
    而其中海洛因施用入人體後，迅速水解轉變成嗎啡，再循嗎
    啡之代謝途徑，排出體外，已據行政院衛生署藥物食品檢驗
    局81藥檢壹字第0064 31 號函說明綦詳。另被告所有扣案如
    附表一所示各包疑似海洛因粉末，經送法務部調查局鑑定結
    果，確均為第一級毒品海洛因無訛，此有該局鑑定通知書各
    1 紙在卷可佐（參本院卷第83、86、88、115 頁）。又扣案
    為被告所有之不明晶體1 小包，經送鑑定結果，亦為甲基安
    非他命無誤，亦有高雄醫學大學附設中和紀念醫院檢驗報告
    1 紙在卷可佐 (見本院卷第12 0頁)。 再扣案之塑膠鏟子3
    支、海洛因殘渣袋1 個 (即檢驗報告上所稱之「殘餘粉末膠
    袋」)， 經送驗結果，亦含海洛因成份；另扣案之吸食器1
    個，經送驗結果，亦含海洛因及甲基安非他命成份，有各該
    檢驗報告各1 份在卷足稽 (見本院卷第53-57 頁、58頁)，
    足認被告上開自白確與事實相符，洵堪採信。
二、又被告前因施用毒品案件，令入戒治處所強制戒治，嗣經裁
    定停止戒治後釋放，所餘期間付保護管束，於93年5 月21日
    保護管束期滿未經撤銷假釋，視為執行完畢等情，有臺灣高
    雄地方法院檢察署刑案資料查註紀錄表及臺灣高等法院被告
    前案紀錄表各1 份可參，被告於強制戒治執行完畢釋放後5
    年內，復犯施用第1 級、第2 級毒品之罪行，事證明確，核
    符毒品危害防制條例第23條第2 項規定，依法應予論科。
三、查被告行為後，如附表二所示之相關法律均經變更，並俱於
    95 年7月1 日施行，玆經整體比較結果，裁判時法並未較為
    有利，從而依刑法第2 條第1 項規定，自應適用各該行為時
    法，亦即修正前法至明。又查海洛因、甲基安非他命，分別
    為毒品危害防制條例第2 條第2 項第1 款及第2 款所稱之第
    一級毒品及第二級毒品，核被告施用海洛因及甲基安非他命
    之行為，係分別犯該條例第10條第1 項、第2 項之施用第一
    級毒品罪及施用第二級毒品罪。被告持有海洛因、甲基安非
    他命後，進而施用，其持有之低度行為，應分別為施用之高
    度行為所吸收，均不另論罪。又被告先後多次施用第一、二
    級毒品之行為，時間緊接，犯罪構成要件各自相同，顯然各
    係基於概括犯意反覆為之，均為連續犯，應依修正前刑法第
    56 條 之規定，各論以一罪，並均應依法加重其刑。又其所
    犯施用第一級毒品罪與第二級毒品兩罪，犯意各別、行為互
    殊，應予分論併罰。
四、再被告前因違反毒品危害防治條例案件，經法院判決科處有
    期徒刑1 年6 月確定，並於94年4 月15日縮刑假釋出監並付
    保護管束，於同年8 月10日保護管束期滿未經撤銷，視為執
    行完畢，有台灣高等法院被告前案紀錄表1份 在卷可稽，其
    受有期徒刑執行完畢，5 年內再犯本件有期徒刑以上之上開
    兩罪，為累犯，均應依刑法第47條規定，加重其刑，並依法
    遞加重之。再移送併案部分 (本件公訴人僅就被告自94年12
    月初起至95年1 月16日止施用海洛因及甲基安非他命部分起
    訴，而除起訴書所載以外，如事實欄所示被告其餘施用海洛
    因及甲基安非他命部分)， 與起訴論罪科刑部分 (即94年12
    月初至95年1 月16日連續施用海洛因部分)， 有連續犯之裁
    判上一罪關係，為起訴效力所及，本院自應併予審究。爰審
    酌被告有上述前科，品性不佳，及曾因施用毒品，經強制戒
    治處分執行完畢釋放後，仍不知悔改警惕，猶繼續施用毒品
    ，暨犯後坦承犯行，與施用毒品為自戕行為及對社會危害性
    等一切情狀，分別量處如主文所示之刑，並定其應執行之刑
    ，以資懲儆。
五、末按查獲之第一、二級毒品及專供製造或施用第一、二級毒
    品之器具，不問屬於犯人與否，均沒收銷燬之，毒品危害防
    制條例第18條第1 項前段定有明文。經查：(一)扣案如附表一
    之疑似海洛因粉末，經鑑定結果確含第一級毒品海洛因之成
    分 (淨重分別如附表一所示)， 又空包裝袋（淨重亦分別如
    附表一所示）經鑑定結果，內含極微量第一級毒品海洛因殘
    留而無法析離，有法務部調查局前開鑑定通知書1 紙在卷可
    佐，亦應視同毒品。(二)另扣案之不明晶體1 小包，經鑑定結
    果，亦含甲基安非他命成分 (驗後淨重0.11公克，見本院卷
    第120 頁)， 有前揭高雄醫學大學附設中和醫院檢驗報告在
    卷可佐，以上均應依毒品危害防制條例第18條第1 項前段之
    規定，不問屬於犯人與否，均宣告沒收銷燬之。(三)再鑑驗所
    耗損之毒品，既已滅失，自無庸宣告沒收銷燬。(四)至扣案之
    塑膠鏟子3 支、海洛因殘渣袋1 個，經檢驗結果，均含海洛
    因成分。(五)扣案之（玻璃球）吸食器1 個，經送驗結果，含
    海洛因及甲基安非他命成份，係被告施用上開毒品所用，業
    據其陳明在卷，應依毒品危害防制條例第18條規定，沒收銷
    燬之。(六)末查，扣案之針筒10支，經送驗結果，不含海洛因
    成分，有檢驗報告1 紙在卷可考，然既為被告所有供其預備
    施打海洛因所用，已據被告供陳明確，應依修正前刑法第38
    條第1 項第2 款規定，宣告沒收之。(七)扣案附表一之二(三)
    之疑似海洛因毒品1 小包，經鑑定結果，不含海洛因成分，
    並非違禁物爰不為沒收之宣告，併予敘明。
六、檢察官起訴書所載之犯罪時間、地點、次數，或係有誤、或
    漏未記載，均更正、補充如事實欄所示。附此敘明。
七、據上論斷：依刑事訴訟法第299 條第1 項前段、第273 條之
    1 第1 項前段，毒品危害防制條例第10條第1 項、第2 項、
    第18條第1 項前段，刑法第11條、修正前刑法 (下同)第56
    條、第47條、第51條第5 款、第38條第1 項第2 款，判決如
    主文。
八、如不服本判決，應自判決送達之翌日起10日內，向本院提出
    上訴狀。
本案經檢察官李門騫到庭執行職務。
中    華    民    國     95     年    7     月  26   日
                  刑事第十三庭  法  官  張金柱
以上正本證明與原本無異。
如不服本判決，應於收受送達後10日內向本院提出上訴書狀。
（須附繕本）
中    華    民    國    95    年    7     月    28    日
                                書記官  蘇  豫
附錄本案論罪科刑之法條
毒品危害防制條例第10條施用第一級毒品者，處六月以上五年以
下有期徒刑。
施用第二級毒品者，處三年以下有期徒刑。
附表一
一、95年毒偵1717號
  (一)查獲時間95年1 月17日15時30分許。
  (二)查獲地點：高雄縣岡山鎮○○○路58巷1 號前。
  (三)扣案物：
    扣案之甲基安非他命1小包(驗後淨重○點一一公克)
    扣案海洛因三小包 (合計淨重二點三九公克，空包裝重零
      點五八公克)。
二、併案95年度毒偵字第3070、3081、3295號
  (一)查獲時間：94年12月20日21時10分許。
              95年2月4日1時30分許。
              95年3 月30日1時30分許。
  (二)查獲地點：高雄縣岡山鎮○○○路文化中心旁。
              高雄縣岡山鎮○○○路火車站前。
              高雄縣岡山鎮○○路。
  (三)扣案物：
    本件併辦中，扣案之海洛因共有三包：
    其中扣案之海洛因二小包 (合計淨重六點九六，空包裝重一
      點零二公克)。
    另扣案之疑似海洛因粉末1 小包 (淨重零點五六，空包裝
    零點二零)， 經鑑定結果，無毒品反應，不予宣告沒收。
    未使用之注射針筒10支、均含海洛因殘渣之塑膠吸管鏟子3
      支、殘渣袋1個及玻璃球吸食器1 個。
三、併案95年度毒偵字第3675號部分：
  (一)查獲時間：95年4 月23日18 時30分許。
  (二)高雄縣岡山鎮岡山公園之廁所內
  (三)扣案物：
    扣案之海洛因十八小包 (合計淨重五點三零公克，空包裝重
    四點三○公克)。
四、併案95年度毒偵字第4337號部分：
  (一)95年5 月21日晚上8 時45分許
  (二)高雄縣岡山鎮○○○路○段旁，
  (三)扣案物：
    扣案之海洛因十七小包 (合計淨重二點六○公克，空包裝重
    三點二七公克)。
  註：總計扣案之海洛因共計40小包。
          扣案之甲基安非他命1小包。
┌──────────────────────────────────────────────────┐
│附表二：新舊法比較表                                                                                │
├──────┬─────────────┬─────────────┬───────┬───────┤
│  相關變更  │行為時法（下稱舊法）之內容│裁判時法（下稱新法）之內容│比  較  理  由│說  明        │
├──────┼─────────────┼─────────────┼───────┼───────┤
│刑法總則對於│修正前刑法第11條：「本法總│修正後刑法第11條：「本法總│              │無關犯罪行為可│
│其他刑罰法規│則於其他法令有刑罰之規定者│則於其他法律有刑罰或保安處│              │罰性之變更。  │
│之適用      │，亦適用之。但其他法令有特│分之規定者，亦適用之。但其│              │              │
│            │別規定者，不在此限。」    │他法律有特別規定者，不在此│              │              │
│            │                          │限。」                    │              │              │
├──────┼─────────────┼─────────────┼───────┼───────┤
│連續犯      │修正前刑法第56條：「連續數│刪除刑法第56條            │行為後新法已刪│依新法第2 條第│
│            │行為而犯同一之罪名者，以一│                          │除連續犯規定，│1 項規定，比較│
│            │罪論。但得加重其刑至二分之│                          │此刪除雖非犯罪│新、舊法之結果│
│            │一。」。                  │                          │構成要件之變更│，仍應適用較有│
│            │                          │                          │，但已影響行為│利被告之行為時│
│            │                          │                          │人刑罰之法律效│即舊法論以連續│
│            │                          │                          │果，自屬法律之│犯（最高法院95│
│            │                          │                          │變更。        │年第8 次刑事庭│
│            │                          │                          │              │會議決議參照）│
├──────┼─────────────┼─────────────┼───────┼───────┤
│累犯        │修正前刑法第47條：「受有期│修正後刑法第47條第1 項：「│              │不論依修正前之│
│            │徒刑之執行完畢，或受無期徒│受徒刑之執行完畢，或一部之│              │刑法47條，或修│
│            │刑或有期徒刑一部之執行而赦│執行而赦免後，五年以內故意│              │正後刑法47條第│
│            │免後，五年以內再犯有期徒刑│再犯有期徒刑以上之罪者，為│              │1 項，均構成累│
│            │以上之罪者，為累犯，加重本│累犯，加重本刑至二分之一。│              │犯，應逕依修正│
│            │刑至二分之一。」。        │」                        │              │前刑法第47 條 │
│            │                          │                          │              │處理          │
├──────┼─────────────┼─────────────┼───────┼───────┤
│【沒收部分】│左列之物沒收之            │下列之物沒收之：          │修正後刑法第38│該條第1項 第2 │
│修正前刑法第│ ：                       │一、違禁物。              │條沒收之規定，│款之規定，並未│
│38條、現行刑│一、違禁物。              │二、供犯罪所用或犯罪預備之│雖已將其中第1 │修正，對被告而│
│法第38條    │二、供犯罪所用或犯罪預備之│    物。                  │項第3 款，增列│言，並無有利或│
│            │    物。                  │三、因犯罪所生或所得之物。│「犯罪所生之物│不利之情形，自│
│            │三、因犯罪所得之物。      │前項第一款之物，不問屬於犯│」，亦在沒收之│不生新舊法比較│
│            │前項第一款之物，不問屬於犯│罪行為人與否，沒收之。    │列，並將該條有│之問題，上開扣│
│            │人與否，沒收之。          │第一項第二款、第三款之物，│關「犯人」之用│案物仍應逕依修│
│            │第一項第二款、第三款之物，│以屬於犯罪行為人者為限，  │語，修正為「犯│正前之刑法第38│
│            │以屬於犯人者為限，得沒收之│得沒收之。但有特別規定者，│罪行為人」，然│條第1 項第2 款│
│            │ 。但有特別規定者，依其規 │依其規定。                │該條第1 項第2 │規定沒收。    │
│            │ 定                       │                          │款之規定，並未│              │
│            │ 。                       │                          │修正。        │              │
├──────┼─────────────┼─────────────┼───────┼───────┤
│定執行刑之比│宣告多數有期徒刑者，於各刑│宣告多數有期徒刑者，於各刑│依修正前刑法規│依修正前刑法51│
│較          │中之最長期以上，各刑合併之│中之最長期以上，各刑合併之│定，定執行刑最│條第5 款，對被│
│            │刑期以下定其刑期。但不得逾│刑期以下定其刑期。但不得逾│長不得逾20年。│告較有利，應依│
│            │30年。                    │20年。                    │而依修正後刑法│舊法。        │
│            │                          │                          │定執行刑最長不│              │
│            │                          │                          │得逾30年。    │              │
│            │                          │                          │              │              │
├───┬──┼─────────────┴─────────────┴───────┼───────┤
│整體比│行為│施用第一級毒品者，處6個月以上3年以下有期徒刑。                        │修正前之刑法，│
│較結果│時法│施用第二級毒品者，處3年以下有期徒刑。                                 │以連續犯論以一│
│      │    │                                                                      │罪對被告較有利│
│      ├──┼───────────────────────────────────┤，應依修正前刑│
│      │裁判│同上（毒品危害防制條例第10條第1、2 項，並未修正）。                   │法處斷        │
│      │時法│                                                                      │              │
│      │    │                                                                      │              │
│      │    │                                                                      │              │
└───┴──┴───────────────────────────────────┴───────┘


司法院資訊處製作；財團法人民間司法改革基金會備份。
